臺灣高等法院刑事判決
111年度上易字第87號
上  訴  人  
即  被  告  賀自強



上列上訴人即被告因竊盜案件，不服臺灣士林地方法院110年度
易字第229號，中華民國110年10月8日第一審判決（起訴案號：
臺灣士林地方檢察署110年度偵字第859號），提起上訴，本院判
決如下：
    主  文
上訴駁回。
    犯罪事實及理由
一、經本院審理結果，認第一審以上訴人即被告賀自強犯刑法第
    320條第1項之竊盜罪，判處拘役20日，並諭知易科罰金之折
    算標準為新臺幣1,000元折算1日，認事用法及量刑均無不當
    ，應予維持，並引用第一審判決書記載之犯罪事實、證據及
    理由（如附件）。
二、被告上訴意旨略以：被告當天在關渡捷運站騎走之單車，並
    非告訴人李明瀚所指車架上之單車，也無證據顯示被告有從
    車架上拿取單車之行為。再者，告訴人如何證明照片中之單
    車，與他當時購買之單車為同一單車？捷安特每年生產大量
    單車，每種型號皆為大量生產，因此每台單車皆有各自獨立
    之身分證號（車身號碼），告訴人如何證明照片中之單車，
    與他提供之車身號碼之單車，為同一號碼之單車？如何證明
    其對照片內之單車具有所有權？認定犯罪事實之證據，係指
    足以證明被告確有犯罪行為之積極證據而言，該項證據必須
    適合於被告犯罪事實之認定，始得採為斷罪之資料。而事實
    之認定，應憑證據，如未能發現相當證據，或證據不足以證
    明，自不能以推測或擬制之方法，以為裁判基礎，故請求給
    予無罪判決云云。
三、上訴駁回之理由：　　
　㈠觀諸警方調閱之民國109年11月9日在臺北市○○區○○路0段000
    巷00號關渡捷運站2號出口處之監視器錄影畫面，於畫面時
    間12時58分48秒、13時1分4秒、13時1分39秒，可見被告徒
    步走近該處腳踏車停車架，並騎走一輛平把、深色腳踏車，
    此有監視器錄影畫面擷圖在卷可證（見偵卷第15至16頁），
    且被告於警詢及偵訊時均坦承前開畫面擷圖所示，將停放在
    腳踏車車架上、未上鎖之腳踏車騎走之人，確為其本人，且
    其未取得該腳踏車所有權人之同意（見偵卷第12至13、35至
    37頁），復被告於原審審理時並稱其騎走該輛腳踏車，沒有
    打算要歸還、放回原位之意思（見原審卷第123至124頁），
    則被告既未經該腳踏車所有權人之同意即擅自騎走，且自始
    無將該腳踏車返還、放回原位之意思，顯見被告係以所有權
    人自居而使用該腳踏車，並破壞該腳踏車所有權人之持有支
    配關係，被告有不法所有之意圖，並為竊取他人腳踏車之行
    為甚為明確，不論其所竊取之腳踏車是否為告訴人所有（詳
    後述），其所為已該當刑法第320條第1項之竊盜罪。
　㈡查告訴人之子於109年11月9日6時30分許，將告訴人所有鐵灰
    色、捷安特ESCAPE3腳踏車停放在關渡捷運站2號出口處之腳
    踏車車架上，嗣告訴人於當日19時30分許發現該輛腳踏車遭
    竊，遂報案並由警方調閱該處之監視器錄影畫面因而循線查
    獲被告等情，業經告訴人於警詢、原審審理時證述明確（見
    偵卷第9至10頁，原審卷第115至117頁），且所述與前開監
    視器錄影畫面擷圖所示相符（見偵卷第15至16頁，原審卷第
    135頁），並有告訴人於原審提出之108年2月16日捷安特ESC
    APE3腳踏車購買紀錄、捷安特官方網站列印之ESCAPE3腳踏
    車圖片附卷可憑（見原審卷第131、133頁），觀諸前開監視
    器錄影畫面擷圖顯示，被告所騎乘之該輛腳踏車不論車身顏
    色或式樣（含龍頭、手把、頭管、車架等），均與該捷安特
    ESCAPE3腳踏車之車身顏色及式樣相同，佐以告訴人前開所
    述其腳踏車停放及遭竊之時間、地點，亦與被告竊取腳踏車
    之時間、地點相符，堪認被告於上開時間、地點所竊取之該
    輛腳踏車，確為告訴人所有之捷安特ESCAPE3腳踏車無誤。
    被告辯稱其擅自騎走之腳踏車並非告訴人所有云云，並非可
    採。
　㈢原判決已詳述其認定被告竊盜犯行所憑之依據及理由，經核
    其證據之取捨、採證之方法，俱與經驗法則及論理法則無違
    。被告上訴所執前揭情詞，無非係對原判決已說明判斷之事
    項及採證認事職權之適法行使，徒憑己見，重為爭辯，妄指
    原判決違誤，自不足採。本件上訴並無理由，應予駁回。
據上論斷，應依刑事訴訟法第368條、第373條，判決如主文。　
本案經檢察官陳彥章提起公訴，檢察官廖先志到庭執行職務。
中　　華　　民　　國　　111 　年　　3 　　月　　23　　日
                  刑事第十五庭  審判長法  官  陳芃宇
                                      法  官  陳俞伶
                                      法  官　曹馨方
以上正本證明與原本無異。
不得上訴。 
                                      書記官　游秀珠
中　　華　　民　　國　　111 　年　　3 　　月　　23　　日
附件：臺灣士林地方法院刑事判決
                                      110年度易字第229號
公　訴　人　臺灣士林地方檢察署檢察官
被　　　告　賀自強　男　（民國00年0月00日生）
                    身分證統一編號：Z000000000號
                    住臺北市○○區○○路000巷00號2樓
                    指定送達處所：宜蘭礁溪○○○00○○○
上列被告因竊盜案件，經檢察官提起公訴（110年度偵字第859號
），本院判決如下：
    主    文
賀自強犯竊盜罪，處拘役貳拾日，如易科罰金，以新臺幣壹仟元
折算壹日。
    犯罪事實
一、賀自強意圖為自己不法之所有，基於竊盜之犯意，於民國10
    9年11月9日12時41分許，騎乘車牌號碼000-000號普通輕型
    機車，至臺北市○○區○○路0段000巷00號關渡捷運站，於同日
    13時1分見李明瀚所有之捷安特ESCAPE3、鐵灰色腳踏車（價
    值約新臺幣8,500元，下稱本案腳踏車）1臺未上鎖，即趁無
    人注意之際，徒手竊取該腳踏車並騎乘離去。嗣李明瀚發覺
    遭竊並報警處理，經警調閱監視器畫面，始悉上情。
二、案經李明瀚訴由臺北市政府警察局北投分局報告臺灣士林地
    方檢察署檢察官偵查起訴。
    理    由
壹、程序部分證人即告訴人李明瀚於警詢之陳述，係被告賀自強
    以外之人於審判外之陳述，經被告否認該證據能力，且無刑
    事訴訟法第159條之2、第159條之3之例外情形，自無證據能
    力。至本件認定犯罪事實所引用之非供述證據，查無證據證
    明有公務員違背法定程序取得之情形，且經本院於審理期日
    提示與被告辨識而為合法調查，均有證據能力。
貳、實體部分
一、被告固坦承於上開時地騎乘本案腳踏車之事實，惟矢口否認
    有何上開竊盜之犯行，辯稱：我不清楚騎走誰的車，我只是
    看他沒有上鎖就騎走，我騎一騎就把車丟掉，沒有打算要把
    腳踏車放回原位，也沒有想佔為己有的意思。告訴人要怎麼
    證明他當天早上6點把車子騎到那個地點？從早上6點到下午
    1點，告訴人怎麼證明中間7小時他的車沒有被別人騎走？他
    怎麼確定他的車還停在原處？有沒有其他人騎類似或一樣的
    車進出這個地方？他要怎證明這就是原本停那一台？我反對
    單就這幾張照片定我有罪。我跟告訴人和解、賠償給他，與
    我本身有無佔為己有構成竊盜是兩件事等語。
二、經查：
(一)被告於109年11月9日12時41分許，騎乘上開機車至關渡捷運
    站，於同日13時1分騎乘本案腳踏車離去之事實，為被告所
    坦認（偵卷第12頁、第35頁至第37頁），並有監視器影像擷
    圖照片4張存卷可徵（偵卷第15頁至第16頁），此部分事實
    首堪認定。
(二)證人即告訴人於本院審理時證稱：109年11月9日上午我兒子
    騎我所有的灰色、捷安特ESCAPE3腳踏車到關渡捷運站停放
    ，當天晚上7點半，我兒子發現腳踏車遭竊，隔天早上8點半
    ，我去現場確認失竊後，就去警察局報案，當時警察給我看
    監視器畫面，確認我兒子有騎腳踏車到現場的畫面，我兒子
    將腳踏車停在偵卷第15頁上方照片一點鐘方向，偵卷第16頁
    照片中的腳踏車是我買的，因為型號一樣，中間車架延伸到
    後輪Y字型部分、車把是平把與捷安特ESCAPE3相同，整車是
    灰色等語（本院卷第115頁至第119頁），並提出其於108年2
    月16日購買捷安特ESCAPE3腳踏車紀錄1紙存卷可查（本院卷
    第131頁），而比對被告於上開時間騎乘本案腳踏車之監視
    器影像與捷安特官方網站列印之ESCAPE3腳踏車圖片（偵卷
    第16頁、本院卷第133頁），兩者握把均為平把，且頭管、
    車架比例相近；再者，被告於警詢陳稱不認識被害人，亦無
    仇恨糾紛（偵卷第13頁），而告訴人就本案雖與被告處於對
    立狀態，但因其已與被告達成和解，告訴人並願拋棄本案其
    餘民事請求權，且被告業已履行完畢，有和解筆錄1張附卷
    可參（本院110年度審易字第357號卷第43頁至第44頁），並
    經告訴人陳明在卷（本院卷第116頁），衡情告訴人業無虛
    偽證述以構陷被告之必要與動機，亦無誇大或渲染以求謀取
    更多民事賠償金額之可能，是告訴人所述係屬實際見聞，並
    非虛構，本案腳踏車確為告訴人所有，堪已認定。
(三)本案腳踏車係告訴人之子停放在關渡捷運站出口附近，業據
    告訴人證述如前，並有監視錄影畫面翻拍照片存卷可查，足
    見告訴人之子僅係暫時將本案腳踏車停放於大眾運輸系統周
    邊，並無放棄個人支配管領之意。再者，被告陳稱停放本案
    腳踏車附近亦停放許多腳踏車（本院卷第93頁），顯見該處
    並非人煙罕至之荒山野嶺或他人隨意棄置、堆放廢棄物之地
    點，復以，本案腳踏車乃係經告訴人之子騎乘至上開處所停
    放，且被告既得將本案腳踏車自關渡捷運站騎乘至位在臺北
    市士林區基河路天文館，足見本案腳踏車功能正常，並未損
    壞，自具有相當之經濟價值。是本案腳踏車停放地點客觀上
    既難認係他人隨意棄置、堆放廢棄物之處所，且該腳踏車之
    功能復屬正常而具有相當之經濟價值，是衡諸常情，一般人
    一望即能知悉本案腳踏車屬於他人所有，係物主暫時停放在
    該處，不至於因本案腳踏車未經上鎖，即使人誤認為係已遭
    他人拋棄所有權之無主物廢棄物或遺失物。此外，被告自承
    騎乘本案腳踏車之初即欲棄置、無歸還回原位之意（本院卷
    第123頁至第124頁），足認被告係乘告訴人對於該腳踏車之
    支配力一時弛緩之際，取走該腳踏車，破壞告訴人對該腳踏
    車之持有支配關係，而重新建立新的支配管領力，並以所有
    權人自居始將之隨地棄置，而有不法所有之竊盜意圖甚明。
(四)綜上所述，被告所辯上情，無非卸責之詞，不足採信。本件
    事證明確，被告之犯行，堪以認定。又本案事證既已明確，
    被告另聲請調閱光碟，已無必要，且本案原始監視器影像並
    未留存，員警所翻拍之檔案亦因手機毀損而無法提供，有臺
    灣士林地方檢察署辦案公務電話紀錄表2張、職務報告1紙（
    偵卷第41頁至第43頁、本院卷第78-1頁），本院亦無從調查
    此項證據，被告前開聲請，應予駁回，附此敘明。
三、核被告所為，係犯刑法第320條第1項竊盜罪。爰以行為人之
    責任為基礎，審酌被告正值壯年，不思以己力獲取財物，隨
    意竊取他人物品，實無足取，且被告前於91年間因竊盜經法
    院論罪科刑，有臺灣高等法院被告前案紀錄表1份在卷可查
    （本院卷第7頁至第17頁），竟仍不知悔改，徒手竊取告訴
    人之財物，又其坦承客觀行為，否認本案腳踏車為告訴人所
    有，亦否認竊盜犯意之態度，已與告訴人和解，賠償其損害
    ，業如前述，另經告訴人表示對本案無意見等情（本院卷第
    119頁），並衡其本件竊取財物之價值、尚屬平和之手段，
    暨其自陳之犯罪動機、目的，高中畢業之教育程度、待業中
    、未婚、無子女之生活狀況等一切情狀（本院卷第124頁）
    等一切情狀，量處主文所示之刑，暨諭知如易科罰金之折算
    標準。
四、本件被告之犯罪所得並未扣案，原應依刑法第38條之1第1項
    前段、第3項之規定宣告沒收或追徵，惟被告業與告訴人達
    成和解並賠償渠所受損害，業如前述，則被告所侵害之財產
    秩序業已回復和平狀態，沒收已無刑法上之重要性，且若仍
    就犯罪所得宣告沒收，實有過苛之虞，爰依刑法第38條之2
    第2項之規定，不予宣告沒收或追徵。
據上論斷，依刑事訴訟法第299條第1項前段，刑法第320條第1項
、第41條第1項前段，刑法施行法第1條之1第1項，判決如主文。
本案經檢察官陳彥章提起公訴，檢察官林在培到庭執行職務。
中　　華　　民　　國　 110　　年　　10　　月　　8 　　日
                  刑事第六庭  法　官　李欣潔
以上正本證明與原本無異。
如不服本判決應於收受送達後20日內向本院提出上訴書狀，並應
敘述具體理由。其未敘述上訴理由者，應於上訴期間屆滿後20日
內向本院補提理由書（均須按他造當事人之人數附繕本）「切勿
逕送上級法院」。
                               書記官  蔡秉芳
中　　華　　民　　國　 110　　年　　10　　月　　8 　　日
附錄本案論罪科刑法條
中華民國刑法第320條
意圖為自己或第三人不法之所有，而竊取他人之動產者，為竊盜
罪，處5年以下有期徒刑、拘役或50萬元以下罰金。
意圖為自己或第三人不法之利益，而竊佔他人之不動產者，依前
項之規定處斷。
前二項之未遂犯罰之。